【裁判字號】    98,上訴,4364
【裁判日期】    981229
【裁判案由】    誣告
【裁判全文】
臺灣高等法院刑事判決                98年度上訴字第4364號
上  訴  人
即  被  告  甲○○
                    （另案於臺灣桃園監獄執行中）
上列上訴人因誣告案件，不服臺灣桃園地方法院98年度訴字第33
5號，中華民國98年8月31日第一審判決（起訴案號：臺灣桃園地
方法院檢察署97年度偵字第16071、18826號），提起上訴，本院
判決如下：
    主  文
上訴駁回。
    事  實
一、甲○○與戴玉華原係夫妻，乙○○係戴玉華胞妹丙○○之夫
    。甲○○與乙○○因桃園縣中壢市○○段第1277-2、1278及
    1278-1地號土地，及其上所興建之黃昏市場租金問題素有嫌
    隙。其明知座落門牌號碼為桃園縣中壢市○○路1025巷12號
    之房地連同其旁之車庫，業已於民國（下同）94年間與乙○○簽訂買賣契約出售予乙○○，並經由戴玉華委託乙○○將
    上開車庫內之物品清空，竟僅因與乙○○有債務糾葛，即意
    圖使乙○○受刑事追訴，於96年7 月16日虛捏「乙○○及丙○○於96年2 月間，曾往上開車庫竊取其內財物」此不實事
    項，向職司犯罪偵查之臺灣桃園地方法院檢察署檢察官誣告
    乙○○涉有刑法之竊盜罪嫌，使得乙○○及丙○○2 人遭該
    署為犯罪調查。嗣經該署檢察官認乙○○及丙○○前經甲○○及戴玉華授權同意後，始僱用他人搬遷上開車庫內之物品
    ，並未有偷竊犯行，而以97年度偵字第1706號案件為不起訴
    處分。
二、案經乙○○、丙○○訴由臺灣桃園地方法院檢察署檢察官偵
    查起訴。
    理  由
壹、證據能力
一、按被告之自白，非出於強暴、脅迫、利誘、詐欺、疲勞訊問
    、違法羈押或其他不正之方法，且與事實相符者，得為證據
    ；被告陳述其自白係出於不正之方法者，應先於其他事證而
    為調查，該自白如係經檢察官提出者，法院應命檢察官就自
    白之出於自由意志，指出證明之方法，刑事訴訟法第156 條
    第1項、第3項定有明文。查被告對檢察官所提被告於偵查中
    不利於己之供述之證據能力俱無意見，本院亦查無明顯事證
    足證偵查機關於製作該等筆錄，有對被告施以不正方法之情
    事，是被告於審判外之陳述，均係出於任意性之陳述，且與
    事實相符，均認具證據能力。
二、次按被告以外之人於審判外之言詞或書面陳述，除法律有規
    定者外，不得作為證據。被告以外之人於審判外之陳述，雖
    不符前4 條（指刑事訴訟法第159條之1至第159條之4）之規
    定，而經當事人於審判程序同意作為證據，法院審酌該言詞
    陳述或書面陳述作成時之情況，認為適當者，亦得為證據。
    刑事訴訟法第159條第1項、第159條之5 第1項，分別定有明
    文。查被告於法院審判程序中，對於證人戴玉華、戴玉羽、
    證人即告訴人乙○○、丙○○之證述、不動產買賣契約書、
    土地及建物登記謄本、委託書、委任書等，均不爭執證據能
    力，公訴檢察官對此等證據之證據能力亦不爭執，其等係證
    明犯罪事實存否所必要之證據，而足見審判外筆錄及文書具
    相當之可信性，依前述「同意性」之傳聞法則例外規定，均
    具證據能力。
貳、認定本件犯罪事實所憑證據及理由
一、訊據上訴人即被告甲○○矢口否認有何誣告之犯行，辯稱：
    車庫物品被竊時，伊曾至中壢派出所報案，告訴人二人曾經
    認罪並承諾歸還，顯見伊並無誣告。又房子是因為伊太太跟
    乙○○借錢而抵押，證件放在乙○○那裡，當時伊太太說借
    300 多萬元，房子是乙○○自己拿去過戶。且賣房子不包括
    違建的車庫，所有權不屬於乙○○，伊太太所說不實在，伊
    房子被賣掉，他們將可用的東西占為己用云云。
二、經查：
  (一)被告甲○○確實於96年7 月16日向有偵查犯罪權限之臺灣桃
    園地方法院檢察署提出告訴狀，申告告訴人乙○○、丙○○
    2 人將其放置於桃園縣中壢市○○路1025巷12號旁之車庫內
    所有物品竊取一空，而該2 人涉犯竊盜罪等情，並於96年10
    月30日於中壢分局製作警詢筆錄時、97年3月4日於臺灣桃園
    地方法院檢察署97年度偵字第1076號檢察官偵訊中表明欲告
    告訴人乙○○、丙○○「竊盜」其財物等語，有96年7 月16
    日告訴狀、96年10月30日警詢筆錄、臺灣桃園地方法院檢察
    署96年度他字第2772號（該案經改分為97年度偵字第1706號
    ）97年3月4日偵訊筆錄在卷可稽，堪為認定。而前開案件（
    97年度偵字第1706號）經臺灣桃園地方法院檢察署檢察官訊
    問證人戴玉華，並詳為調查後，由該署檢察官以查無積極證
    據足資認定告訴人乙○○、丙○○有該案告訴人（即本件被
    告）甲○○所指竊盜之犯行為由，而對該案被告（即本件告
    訴人）乙○○、丙○○為不起訴處分確定等情，亦有該等卷
    宗及該署97年度偵字第1706號不起訴處分書（均附於97年度
    他字第1498號卷內）在卷可稽。是以此部分事實堪以認定。
  (二)證人即被告前妻戴玉華於原審審理中證稱：94年間其與被告
    係夫妻且未分居時，共同決定將登記為其所有之桃園縣中壢
    市○○路1025巷12號房地出售予乙○○，並於94年5 月15日
    其等3 人共同簽訂不動產買賣契約書，該契約書係在乙○○
    家中客廳一起約定逐條書寫完成，最後並一起簽名，各自留
    存1 份。該契約中所載附註事項當時即已約定，並非事後加
    註，且該契約第六條有約定未搬離物品視同廢棄物。其為移
    轉該房地所有權，因而出具委任書委託乙○○處理過戶等事
    宜。該房地出售予乙○○後，其即到外地就業並賃屋居住於
    新竹，其曾告知被告要交屋，應將屋內物品清除，契約簽訂
    年餘後，其陸續搬遷屋內物品，但被告均未理會，因乙○○
    催促其要將屋內物品清空辦理交屋，遂由其告知被告後，出
    具委託書並支付5 千元清運費交由乙○○處理。其書具委託
    書時，屋內尚留有一些廢棄之雜物，而車庫向來即為其等所
    使用之倉庫，放置不使用之物品，故尚未清空，其間曾有鄰
    居告知被告偶而會騎機車返回車庫拿取物品，但其未曾聽聞
    被告提及有何物品遺失，且被告亦未對其表示不可處理車庫
    內物品等語綦詳（參原審卷第27頁至第32頁），與其在偵查
    中所為證述前後一致（參他字第1498號偵查卷第37頁至第38
    頁），另互核與證人即告訴人乙○○、丙○○所述相符（參
    同上偵查卷第31頁至第32頁），尚無瑕疵可指，並有94年5
    月15日不動產買賣契約書、土地登記第一類謄本、95年5 月
    10日委任書、委託書在卷足憑（參同上偵查卷第22頁至第24
    頁），應堪採信。
  (三)參酌上開不動產買賣契約書上見證人姓名係由被告閱覽契約
    後親簽，業據其是認在卷（參原審卷第80頁、第83頁），審
    視該契約內容之記載，包含買賣雙方約定條款末行所載之「
    附註事項」，及「附註事項」末行緊接由契約當事人、見證
    人簽名等項，其文字繕寫及排列方式均係依序記載，於形式
    上觀之並無何奇特或異於常態之處。被告於原審辯稱係事後
    於空行處所私自加上云云，已難採信。又苟被告所辯前開契
    約書所載之附註事項係事後加註，伊並不知情，另該不動產
    買賣之標的僅及於前開房地，不包括上述車庫等情為真，何
    以迄今數年，被告並未就此主張權利，包括循法律途徑提起
    民事訴訟確認系爭不動產買賣契約書之買賣標的範圍等方式
    。復參以被告於偵查時雖一度否認證人戴玉華曾於催促其應
    將車庫內清空（參他字第1498號卷第33頁），惟其於原審審
    理時即坦承確有上開情事（參原審卷第83頁正、背面），則
    其當時竟未將其自承所放置於車庫內之前開契約書取出，執
    以向證人戴玉華或告訴人乙○○、丙○○重申上開車庫不屬
    該契約買賣標的之內，而忽視自己權益且亦未立即採取契約
    文件保全之措施，亦與常情有違。是以被告於原審所辯車庫
    並未併同出售，證人戴玉華無權代為清空物品云云，顯不足
    採。況被告自始至終均無法提出積極事證以資證明契約書所
    載「附註事項」係事後加註及其曾於前開車庫內放置其所述
    之電器、衣物等物品，尤徵其所言非真。至被告於本院審理
    時復辯稱：車庫物品被竊時，伊曾至中壢派出所報案，告訴
    人二人曾經認罪並承諾歸還，顯見伊並無誣告云云，惟此與
    告訴人二人於該竊盜案經警方、檢察官先後傳訊時為己辯護
    之供詞明顯不符，亦難採信。
  (四)綜上所述，本件被告甲○○申告一定之虛構之犯罪事實於有
    偵查犯罪權限之臺灣桃園地方法院檢察署檢察官，並足使被
    誣告之乙○○、丙○○有受刑事或懲戒處分之危險等情，事
    證已臻明確，被告如事實欄所載之犯行足以認定，應予依法
    論科。
三、核被告甲○○所為，係犯刑法第169條第1項之誣告罪。被告
    以一狀誣告告訴人乙○○、丙○○二人，只論以一個誣告罪
    。
四、原審以被告甲○○犯罪事證明確，適用刑法第169條第1項規
    定，並審酌被告僅因與告訴人間有債務糾紛，其明知告訴人
    乙○○、丙○○並無如其告訴狀及於臺灣桃園地方法院檢察
    署檢察官偵查庭中所指述之犯罪事實，竟虛捏事實，對乙○○、丙○○提出不實之刑事告訴，欲入告訴人乙○○、丙○○於罪，犯罪之動機可議，犯罪手段雖屬平和，但隱瞞事實
    而提出告訴之方式，使國家偵查權妄為發動，致使司法機關
    為無益之調查，耗費訴訟資源，並致告訴人乙○○、丙○○
    遭受不實之刑事追訴之名譽損害及涉訟之時間、精力浪費，
    且犯後始終未能坦認犯行，且迄未能與告訴人達成和解，及
    犯罪之動機、目的、手段等一切情狀，量處有期徒刑4 月。
    經核其認事用法，俱無違誤，量刑亦屬妥適，被告上訴意旨
    仍執前詞指摘原判決不當及違法，為無理由，應予駁回，另
    查被告於判決前曾受有期徒刑以上刑之宣告確定，依法不得
    宣告緩刑併此明。
據上論斷，應依刑事訴訟法第368條，判決如主文。
本案經檢察官曾俊哲到庭執行職務。
中    華    民    國    98    年    12    月    29    日
                  刑事第十庭審判長法  官  楊炳禎
                                  法  官  李春地
                                  法  官  黃斯偉
以上正本證明與原本無異。
如不服本判決，應於收受送達後10日內向本院提出上訴書狀，其
未敘述上訴之理由者並得於提起上訴後10日內向本院補提理由書
（均須按他造當事人之人數附繕本）「切勿逕送上級法院」。
                                  書記官  阮桂芳
中    華    民    國    98    年    12    月    31    日
附錄：本案論罪科刑法條全文
中華民國刑法第169條（誣告罪）
意圖他人受刑事或懲戒處分，向該管公務員誣告者，處7年以下
有期徒刑。
意圖他人受刑事或懲戒處分，而偽造、變造證據，或使用偽造、
變造之證據者，亦同。


司法院資訊處製作；財團法人民間司法改革基金會備份。
